【裁判字號】    99,訴,81
【裁判日期】    990507
【裁判案由】    損害賠償
【裁判全文】
臺灣基隆地方法院民事判決                99年度訴字第81號
原      告  甲○○○
被      告  游水亮即乙○○○○.
訴訟代理人  黃憲男律師
上列當事人間請求損害賠償事件，本院於中華民國99年5 月4 日
言詞辯論終結，判決如下：
    主  文
原告之訴駁回。
訴訟費用由原告負擔。
    事實及理由
一、原告主張：
（一）原告與被告為同一棟樓之4 樓及1 樓住戶，被告從事麵條
      製造、零售工作，每日凌晨4 時即發動製麵機器製作麵條
      ，製麵機器之攪拌機、壓切麵機及鼓風機馬達長期發出之
      噪音，嚴重影響酣眠中之原告，導致原告精神嚴重受損，
      一聽聞製麵機器傳來之噪音，即有輕生之瘋狂念頭，不得
      以求助於精神科，始知因被告製造之噪音，導致原告患有
      精神官能性憂鬱症，並有失眠、失語、不安之症狀。原告
      本欲透過基隆市環境保護局（下稱環保局）對於噪音之管
      制，以求改善居住品質，經環保局於民國95年8 月4 日前
      往監測，噪音為20Hz-200Hz為45.6分貝、20Hz-20KHz為51
      分貝，已超過管制標準，要求被告改善，環保局於同年9
      月1 日再行複查，將窗戶及窗簾打開監測，測得20Hz-200
      Hz為41.6分貝、20Hz-20KHz為48分貝，亦超過管制標準，
      足見被告未改善噪音發出之情形，嗣行政院環境保護署（
      下稱環保署）於96年4 月23日、97年6 月24日會同高雄醫
      學大學郭宏亮教授，至現場勘查及鑑定，郭宏亮教授提出
      建議改善書，以加設橡皮墊防振、加設防音蓋防止噪音外
      洩之方式改善，惟被告均置之不理，始終未改善噪音問題
      ，環保署會同環保局於97年11月24日訪查改善情形，仍有
      部分項目未改善。
（二）被告製麵機器之運轉發出聲響，侵害原告居住環境之安寧
      ，造成身體健康嚴重受損，尤其低頻噪音顯現之症狀及影
      響具有不確定性，醫生依症狀無法判斷患有何種病痛，僅
      得給予安定劑，暫時減輕痛苦，若解決低頻噪音源，症狀
      立即消失，可知原告受被告發出之震動及喧囂，須杜絕噪
      音來源，始得回復原狀，爰依民法第793 條、第800 條之
      1 及民法第184 條第1 項、第2 項規定，請求禁止被告於
      上午7 時以前，排放製麵機器發出噪音，且為徹底解決噪
      音源，請求被告依郭宏亮教授提出建議報告之改善項目施
      工，以減低噪音。
（三）聲明：禁止被告於每日上午7 時以前，排放由置放於基隆
      市○○路97號之7,1 樓內之製麵機器（攪拌機、壓切麵機
      及鼓風機馬達）噪音源所發出之噪音，被告並應依環保署
      97年11月3 日環署空字第0970085149號書函檢附之輔導建
      議改善項目施工，以減低噪音。
二、被告則以：
（一）環保局於93年9 月3 日、11月19日、12月23日、95年3 月
      30日、4 月22日、4 月26日進行檢測，監測結果均未超過
      噪音管制標準；環保署於95年7 月5 日在原告住家指定位
      置測得低頻35.1分貝，違反噪音管制法第7 條第1 項第3
      款規定，但同日在被告店前2 公尺周界量測一般高頻噪音
      平均音量68.8dB，未超過管制標準，依上開噪音測量結果
      ，低頻僅超過0.1 分貝，除儀器本身之因素外，超過之音
      量甚為輕微，依民法第793 條但書規定，應認不在禁止範
      圍內。
（二）環保局於97年8 月4 月、9 月1 日在原告住所內進行之噪
      音監測，係依原告之要求，將窗戶及窗簾打開監測，與噪
      音管制標準第3 條第9 項第2 款規定有違，原告依此主張
      被告置放於上址之製麵機器製造噪音，不足採信。
（三）環保署於97年6 月24日會勘時測量之噪音結果，低頻噪音
      及一般噪音均符合噪音管制標準，但學者仍提出建議改善
      項目，足見建議改善項目之施作與否，與噪音管制標準無
      關。
（四）另被告已依環保署提出之建議改善項目進行改善，且原告
      所稱環保署提出之改善建議，係環保署基於輔導立場，提
      供相關改善建議予兩造參考，對被告無拘束力，亦不涉及
      噪音稽查及判定是否符合噪音管制標準，原告無權請求被
      告依該改善建議項目施工。
（五）聲明：駁回原告之訴。
三、兩造不爭執之事項
    原告與被告分別為基隆市○○路97號之7 建物4 樓及1 樓住
    戶，被告經營製麵業務，因原告向環保局陳情被告製麵機器
    發出噪音，經環保局及環保署多次會勘後，環保局於96年4
    月25日及97年8 月15日先後提出改善建議報告等情，業據兩
    造表示不爭執，復有環保局98年3 月20日基環空壹字第0980
    005327號函檢附檢舉案件相關資料可稽（見本院98年度基簡
    字第131 號卷第40至106 頁），已據本院調閱上開卷宗查明
    屬實，上情應堪認定。
四、原告主張被告製麵機器發出之聲響，已超過噪音管制標準，
    依據前開規定，請求禁止被告於每日上午7 時以前，排放製
    麵機器發出之噪音，並依據環保署提出前開建議改善項目施
    工等情，被告則以前詞置辯，是本案首應審究者，即為被告
    製麵機器發出之聲響，是否已超過噪音管制標準，經查：
（一）原告主張其係依據環保局98年3月20日基環空壹字第09800
      05327 號函檢附檢舉案件相關資料，認被告製麵機器發出
      之聲響超過噪音管制標準等情，而依據該等資料觀之，環
      保署人員於95年7 月5 日上午6 時30分，在原告住處，量
      測低頻噪音結果，背景噪音值27.6分貝，作業噪音值36.1
      分貝，因兩種量測值相差8.5 分貝，經修正結果為35.1分
      貝，超過營業場所第三類管制區○○○○段（上午5 時至
      7 時）噪音管制標準（35分貝），且環保局人員於95年8
      月4 日上午7 時2 分進行複查，測得均能音量為45.6分貝
      ，背景音量為26.7分貝，超過營業場所第三類管制區○○
      ○段之管制標準（20Hz-200Hz不得超過40分貝）；又環保
      署人員會同郭宏亮教授於96年4 月3 日前往現場勘查後，
      郭宏亮教授提出建議壓切麵機加裝防振墊、攪拌機及鼓風
      機腳架加裝防振設施，馬達避免緊靠室內牆面後，環保局
      人員於96年7 月19日上午9 時5 分及97年2 月14日上午8
      時35分前往現場會勘，會勘結果為被告製麵機器之腳架已
      依郭宏亮教授之建議加裝墊片，且距離牆面已有約25公分
      之距離；另環保局人員於97年2 月15日下午3 時10分前往
      現場勘查，該里里長及近鄰於接受訪視時，均表示無明顯
      噪音等情；再者，環保署會同環保局人員於97年6 月24日
      在原告住處進行測量，測量結果為低頻噪音及一般噪音均
      符合噪音管制標準，並提出改善隔音減振墊之施作方式、
      鼓風機及鍋爐基座加設隔音防振墊、鍋爐附近管線避免固
      定於牆面及鼓風機加設防音蓋等輔導建議；而環保署人員
      於97年8 月18日會同郭宏亮教授前往現場查看時，確認被
      告已完成前開2 次輔導建議事項之部分項目等情，此有環
      保署95年7 月10日環署督字第0950054597號函、基隆市政
      府95年8 月7 日基府環貳字第0950091526號函、環保署96
      年4 月25日環署空字第0960031483號函檢附噪音陳情案件
      輔導改善建議報告、環保局空氣污染與噪音管制稽查紀錄
      表、環保署97年7 月17日環署空字第0970054259號函檢附
      環保署多次陳情案件噪音輔導改善建議書、97年8 月26日
      環署空字第0970065310號書函、97年11月3 日環署空字第
      0970085149號書函檢附噪音陳情案件輔導建議改善情形彙
      整表可稽（見本院98年度基簡字第13 1號卷第56、57、60
      、61、83至85、89、91、92、98、99、104 、106 頁），
      足見被告製麵機器發出之聲響於95年7 月5 日及8 月4 日
      進行檢測時，雖有超過噪音管制標準之情形，然郭宏亮教
      授於96年4 月3 日前往現場勘查並提出建議改善項目後，
      被告已依該建議項目進行施工，且環保局人員於97年2 月
      15日訪查時，近鄰亦表示無明顯噪音等情，而環保單位人
      員於97年6 月24日再度前往現場測量時，被告製麵機器發
      出之聲響已符合噪音管制標準，換言之，被告辯稱其於95
      年8 月4 日後，已著手改善製麵機器，減低發出之聲響等
      情，即非無據；又環保單位人員於被告進行改善工程後，
      前往現場測量時，被告製麵機器發出之聲響確未逾噪音管
      制標準，是原告仍以環保單位於被告改善前之測量結果，
      指稱被告製麵機器發出之聲響，超過噪音管制標準等情，
      即非可採。至於環保署人員於97年8 月18日勘查時，雖指
      被告尚未完成前開2 次輔導建議事項之部分項目等情，然
      環保署人員於97年6 月24日前往現場測量時，被告製麵機
      器發出之聲響已符合噪音管制標準，然環保署仍於該次勘
      查後，提出輔導建議改善事項，業如前述，堪見環保署提
      出之建議改善事項，應僅屬參考性質，縱使被告未依建議
      事項進行施作，亦難逕認被告製麵機器發出之聲響即超過
      管制標準，故原告以被告製麵機器發出之聲響超過噪音管
      制標準，請求禁止被告製麵機器發出噪音等情，即非有據
      。
（二）另原告請求被告依環保署97年11月3 日環署空字第097008
      5147號書函檢附噪音陳情案件輔導建議改善情形彙整表所
      載項目施工等情，被告辯稱其已依該彙整表所載內容施作
      等情。依該彙整表之內容觀之，環保署人員於97年8 月18
      日前往現場勘查時，認被告未依輔導建議事項施作之項目
      為鼓風機基座未加裝減振設施、鍋爐附近管線避免直接固
      定於牆壁上及鼓風機加設防音蓋，而被告業已提出鼓風機
      基座加設防振墊、管線未直接固定於牆壁且鼓風機加設防
      音蓋之現場照片（見被證5 、6 ），足徵被告辯稱其已完
      成前開彙整表所指未施作之項目等情，應非無據，故原告
      仍請求被告依該彙整表所載內容施作，即難謂有必要。
（三）綜上，被告製麵機器於95年間經檢測時，機器發出之聲響
      雖有超過噪音管制標準之情形，然被告已施工改善，且環
      保單位人員於97年6 月24日前往現場測量時，被告製麵機
      器發出之聲響已符合噪音管制標準，又原告未舉證證明被
      告製麵機器發出之聲響超過噪音管制標準，是原告以此請
      求禁止被告製麵機器發出噪音，即非有據；另被告就其已
      依據環保署97年11月3 日環署空字第0970085147號書函檢
      附噪音陳情案件輔導建議改善情形彙整表施作等情，業已
      提出現場照片為證，則原告仍請求被告依據開彙整表之內
      容進行施工等情，難認有理由。從而，原告請求禁止被告
      於每日上午7 時以前，排放由置放於基隆市○○路97號之
      7,1 樓內之製麵機器（攪拌機、壓切麵機及鼓風機馬達）
      噪音源所發出之噪音，被告並應依環保署97年11月3 日環
      署空字第0970085149號書函檢附之輔導建議改善項目施工
      ，以減低噪音等情，非有理由，應予駁回。
（四）至於原告請求就被告製麵機器發出之噪音及振動應如何具
      體施作改善等情，送往中華民國振動與噪音工程學會進行
      鑑定一節，因原告未舉證證明被告製麵機器發出之聲響超
      過噪音管制標準，即難認原告所為禁止被告製麵機器發出
      噪音之請求為有理由，是本院認原告上開鑑定之請求非有
      必要；另本件為判決基礎之事證已臻明確，兩造其餘攻擊
      防禦方法及所提證據，經本院審酌後，認為均不影響本院
      前揭審認結論，爰不逐一指駁，附此敘明。
五、訴訟費用負擔之依據：民事訴訟法第78條。
中    華    民    國    99    年    5     月    7     日
                  民事庭法  官  邰婉玲
以上正本係照原本作成。
如對本判決上訴，須於判決送達後20日內，向本院提出上訴狀。
中    華    民    國    99    年    5     月    7     日
                        書記官  王毓嫻

司法院資訊處製作；財團法人民間司法改革基金會備份。
